【裁判字號】    97,訴,4983
【裁判日期】    980729
【裁判案由】    強盜
【裁判全文】
臺灣板橋地方法院刑事判決              97年度訴字第4983號
公  訴  人  臺灣板橋地方法院檢察署檢察官
被      告  戊○○
選任辯護人  施竣中律師
被      告  甲○○
選任辯護人  陳世源律師
被      告  丙○○
            己○○
上二人共同
指定辯護人  義務辯護人呂翊丞律師
被      告  丁○○
選任辯護人  胡峰賓律師
上列被告因強盜案件，經檢察官提起公訴（97年度偵字第28335
號），本院判決如下：
    主  文
戊○○、甲○○共同結夥三人以上攜帶兇器犯強盜罪，各處有期
徒刑柒年陸月。
丙○○、己○○、丁○○共同結夥三人以上攜帶兇器犯強盜罪，
各處有期徒刑柒年貳月。
    事  實
一、緣戊○○受僱於乙○○所經營之「上光眼鏡行新莊分行」（
    址設：臺北縣新莊市○○路八七七之五號，下稱上光眼鏡行
    ），擔任店員工作，因任職期間遭乙○○因故扣薪，心生不
    滿，乃與甲○○、丙○○、己○○、丁○○及另一真實姓名
    不詳綽號「阿豪」之成年男子，共同意圖為自己不法之所有
    ，基於結夥三人以上、攜帶兇器強盜他人財物之犯意聯絡，
    於民國九十七年九月二十五日晚上十時許，由己○○駕駛車
    牌號碼四七○九─EN號自用小客車搭載甲○○、丙○○、丁○○、綽號「阿豪」之男子，且丁○○攜帶裝有客觀上足供
    兇器使用之仿SIG SAUER 廠P 二二六型半自動手槍製造槍枝
    一把（經鑑驗結果不具殺傷力）之黑色背包前往上光眼鏡行
    ，與戊○○會合後，即一同步至該處二樓乙○○住處，經乙○○開門，戊○○等六人遂入內，由「阿豪」將該處大門反
    鎖，丙○○命乙○○坐於客廳沙發上，戊○○、甲○○則藉
    詞返還先前苛扣之薪資，脅迫乙○○給付新臺幣（下同）十
    萬元，乙○○不從，己○○即持上開裝有槍枝之背包予乙○○觸摸，使乙○○知悉渠等攜有槍枝，復由甲○○向乙○○
    恫稱「是不是要在你身上打一個洞，你才會把錢交出來」等
    語，以此脅迫手段，至使乙○○不能抗拒，遂以電話聯絡一
    樓上光眼鏡行人員清點店內公款，並由戊○○至一樓店內向
    櫃檯人員拿取現金一萬七千元。惟渠等仍嫌不足，甲○○、
    己○○、丙○○及「阿豪」復進入乙○○住處房間翻找財物
    ，並取走乙○○放置房間床頭之二千元家樂福禮券，及由甲○○拿取乙○○皮夾內之現金二千元，因甲○○發現皮夾內
    尚有提款卡，乃向乙○○喝稱：「共須給付十二萬元始能解
    決此事，否則就要押到山上」等語，乙○○於仍處於不能抗
    拒之狀態下，迫於無奈而以電話聯絡不知情之上光眼鏡行總
    店人員調借現金五萬元，再由戊○○及甲○○前往臺北縣新
    莊市○○路、雙鳳路口，向上光眼鏡行其他分店人員紀達仁
    收取該筆現金五萬元，渠等取得上開財物後，即由甲○○與
    丙○○、己○○、丁○○及綽號「阿豪」之成年男子朋分花
    用，甲○○並命乙○○於翌日將未足十二萬元之部分湊足交
    予謝東瀚，始行離去。嗣經乙○○報警處理，先後於九十七
    年九月二十六日凌晨三時十五分許，在上開上光眼鏡行查獲
    戊○○、於同日凌晨四時許，在臺北縣新莊市○○路、富國
    路口查獲甲○○，並扣得現金一萬元（業據乙○○領回）、
    於同日上午十一時許，在臺北縣土城市○○路九六號前查獲
    丙○○、己○○及丁○○而查悉上情。
二、案經乙○○訴由臺北縣政府警察局新莊分局報請臺灣板橋地
    方法院檢察署檢察官偵查起訴。
    理  由
壹、程序方面：
一、有關共同被告戊○○、甲○○、丙○○、己○○於檢察官偵
    查中所不不利於己之陳述，對其他共同被告而言，均屬被告
    以外之人審判外之陳述，其證據能力之說明：
    按被告以外之人於偵查中向檢察官所為之陳述，除顯有不可
    信之情況者外，得為證據，刑事訴訟法第一百五十九條之一
    第二項定有明文，自為傳聞法則之例外。另共同被告之陳述
    ，本質上屬於「證人」，故共同被告之陳述是否可以採信，
    本應以證人之身分調查，故檢察官偵查訊問時，應將共同被
    告以證人之身分加以具結，程序方為妥適。本件所引用共同
    被告戊○○、甲○○、丙○○、己○○於偵查中之陳述，檢
    察官均係以證人之身分訊問之，並令之具結作證，且嗣均經
    辯護人及檢察官於本院審理中行交互詰問，是證人即共同被
    告於前開偵訊中所為之證述，並無顯有不可信之情況，依上
    開規定，此部分經調查之證據，應有證據能力。
二、關於證人即告訴人乙○○於警、偵訊時證述之證據能力：
（一）按被告以外之人於審判外之言詞或書面陳述，除法律規定
      者外，不得作為證據，刑事訴訟法第一百五十九條第一項
      定有明文。查證人乙○○於警詢時所為之陳述，係被告以
      外之人於審判外之陳述而屬傳聞證據，且經被告辯護人於
      本院準備程序及審理時聲明異議表示爭執證據能力，又證
      人乙○○已經本院傳喚到庭進行交互詰問，而於本院審理
      時所證大致與警詢所證相符，自應直接以乙○○於本院審
      理時具結所為之證言為證據即可，而就其於警詢之證述，
      即與刑事訴訟法第一百五十九條之一至之五所規定傳聞法
      則例外之情形不符，是其於警詢時之陳述，即無證據能力
      。
（二）按被告以外之人於偵查中向檢察官所為之陳述，除顯有不
      可信之情況者外，得為證據，刑事訴訟法第一百五十九條
      之一第二項定有明文。查證人乙○○於檢察官偵查中所為
      之陳述，已依法具結其證言，核無顯不可信之情形，依前
      開規定，自得為證據。
三、本件認定事實所引用之其他卷證資料，並無證據證明係公務
    員違背法定程序所取得，且檢察官、被告及其辯護人於本院
    準備程序及審判期日時均表示無意見而不予爭執，且迄至言
    詞辯論終結前亦未再聲明異議，依刑事訴訟法第一百五十九
    條之五第一項之規定，本件認定事實所引用之其他證據縱屬
    傳聞證據，亦均有證據能力。
貳、實體方面：
一、訊據被告戊○○、甲○○、丙○○、己○○、丁○○固均坦
    承於上揭時、地至前開乙○○住處，甲○○曾出言恐嚇告訴
    人乙○○，其後經告訴人以電話聯絡一樓上光眼鏡行店員，
    即由戊○○至一樓店面拿取現金一萬七千元，甲○○並搜取
    告訴人皮夾內之二千元，及經告訴人以電話向友人調借五萬
    元後，由戊○○、甲○○前往取得該款等情不諱，惟均矢口
    否認有何結夥三人以上攜帶兇器強盜犯行。被告戊○○辯稱
    ：伊係因遭告訴人苛扣薪資，而向甲○○訴苦，甲○○表示
    願幫伊向告訴人詢明扣薪原委，未料甲○○帶了四、五人前
    來向告訴人要錢，伊無法控制當天之情形，且告訴人交付之
    六萬九千元，全數均由甲○○取走，伊並未分得任何款項，
    伊實無強盜之故意與行為分擔云云；被告甲○○辯稱：係受
    戊○○所託向告訴人追討遭苛扣之薪資，十萬元之金額是戊○○說的，伊從告訴人皮夾拿的二千元有經告訴人同意，當
    天拿到的錢，係戊○○交給伊分給其他人，伊並無不法所有
    意圖云云；被告丙○○則辯稱：伊係甲○○之朋友，當天只
    是陪同甲○○前往幫忙證明告訴人確實有欠戊○○錢，伊有
    請大家坐下來談，並無命令告訴人坐下云云；被告己○○另
    以：伊係丙○○之朋友，受丙○○之託開車載甲○○等人至
    前揭上光眼鏡行，當天係丁○○攜帶上開黑色背包至該處，
    伊不知道背包內為何物，亦未將該背包拿給告訴人觸摸，伊
    僅在告訴人房內休息，並未參與要錢之事云云為辯，被告丁○○則辯稱：伊係丙○○之友人，甲○○請渠等一同前往告
    訴人住處，由甲○○、戊○○與告訴人討論薪資之事，伊只
    坐在旁邊聽，從進入告訴人住處至離開，均由伊保管上開裝
    有槍枝的背包，並未讓告訴人觸摸該背包，伊並未與告訴人
    交談，亦未拿取告訴人財物，實無不法所有意圖與強盜之行
    為分擔云云。惟查：
（一）上開事實，業據證人即告訴人乙○○於檢察官偵訊時具結
      證稱：九十七年九月二十五日晚上十時許，戊○○等五、
      六人至伊住處，並將門反鎖，甲○○說如果不拿錢出來，
      就要在伊身上打一個洞、押到山上，且被告己○○拿一包
      東西予伊摸，摸起來感覺是槍，伊很害怕，迫於無奈始以
      電話聯絡一樓眼鏡行櫃檯，嗣由被告戊○○至櫃檯拿取一
      萬七千元，其後甲○○又從伊皮夾取出二千元，被告中除
      了戊○○外，其他人均至伊二間房間內搜尋財物，己○○
      還將伊房內帳單明細等物一一翻找，事後經伊清點發現床
      頭上的二千元家樂福禮券遭拿走，因甲○○發現伊皮夾內
      尚有提款卡，隨即改成要求十二萬元，甲○○、戊○○外
      出向紀達仁取款五萬元時，其他人仍留在屋內搜尋財物，
      迨甲○○、戊○○取得五萬元返回後，甲○○又要求伊於
      隔日將不足十二萬元的部分拿給戊○○，其後被告等人始
      離去，期間在場所有人都知道要向伊索取財物，並沒有人
      出面阻止等語綦詳，核與其於本院審理中具結證稱：被告
      戊○○跟四至六人上來伊宿舍，戊○○跟伊說要拿十萬元
      ，伊不可能給他們錢，渠等硬要伊拿出來，並說如果沒有
      拿錢出來，要帶伊去山上之類的話，並叫伊摸一個背包，
      摸起來像是槍枝，又說如果不拿錢出來，要給伊開一個洞
      ，伊覺得很害怕，才打電話請一樓早班人員清點現金，讓
      戊○○到一樓店面拿一萬多元，但渠等仍嫌不足，叫伊想
      辦法，並搜伊房間，伊就打電話給總店長許世賢，因為被
      告等人尚在伊身邊，伊會怕，不敢在電話中說有人向伊要
      錢，就向許世賢借調五萬元，並請其他分店的莊忠川、紀
      達仁送過來，之後被告等人找到伊皮夾，從中拿取二千元
      ，又發現有提款卡，認為伊係佯稱沒錢，遂要求伊共應給
      付十二萬元，不足部分要於隔天交付戊○○，事後經伊清
      點尚有一張放在床頭櫃的家樂福禮券不見了等語綦詳，並
      有被告己○○駕駛自用小客車照片二幀、贓物認領保管單
      一紙，在卷可稽，及被告丁○○攜至上址之不具殺傷力改
      造槍枝一把（槍枝管制編號0000000000號）、
      黑色背包一個扣案可資佐證。另上開改造槍枝係仿SIGSAU
      ER廠P 二二六型半自動手槍製造之槍枝，槍管內具阻鐵，
      無法發射彈丸，認不具殺傷力一節，亦有內政部警政署刑
      事警察局九十七年十月七日刑鑑字第○九七○一四七五○
      五號槍彈鑑定書一份在卷足憑（見偵查卷第一百零一頁至
      第一百零三頁）。
（二）按共同實施犯罪行為之人，在合同意思範圍以內，各自分
      擔犯罪行為之一部，相互利用他人之行為，以達其犯罪之
      目的者，即應對於全部所發生之結果，共同負責，最高法
      院二十八年上字第三一一○號判決可資參照。本件被告戊○○以電話聯絡被告甲○○，復由甲○○偕同被告丙○○
      、己○○、丁○○、綽號「阿豪」之人一同前往上址告訴
      人住處索討金錢，被告丁○○並攜有不具殺傷力之槍枝一
      把，嗣被告等人會合，進入告訴人房內後，綽號「阿豪」
      之人將大門反鎖，被告丙○○令告訴人坐在客廳沙發，由
      被告戊○○、甲○○向告訴人要索十萬元，因告訴人不從
      ，被告甲○○即對告訴人出言恫稱：如不拿錢出來，要在
      告訴人身上打一個洞、要押到山上去等語，並由己○○將
      丁○○所攜內有不具殺傷力槍枝之背包交予告訴人觸摸，
      使之知悉內有槍枝，及懾於在場被告人多勢眾，以電話聯
      絡一樓眼鏡行、總店人員，交付金錢，及被告甲○○、丙○○、己○○、丁○○尚有進入告訴人房間內搜尋財物之
      行為，渠等各自分擔強盜行為之部分行為而以上開脅迫方
      式，對告訴人為強盜行為之事實，有下列被告於本院準備
      程序供述明確，且經下列證人即共同被告於檢察官偵訊時
      、本院審理中具結證述在卷：
  １、證人即被告戊○○於檢察官偵訊時具結證稱：係被告甲○○開口向告訴人要十萬元，並指認被告己○○拿黑色背包
      予告訴人觸摸、甲○○對告訴人很兇、甲○○從告訴人皮
      夾內拿到二千元，並要告訴人打電話給同事、己○○、甲○○都有進去告訴人房間，其他人也有輪流進去，伊並未
      阻止其他被告拿錢、伊有至一樓店面櫃檯拿一萬七千元，
      及與甲○○前往新莊市○○路、雙鳳路口拿五萬元；於本
      院準備程序中供稱：甲○○一直叫告訴人拿錢出來，己○○就拿包包給告訴人摸，甲○○並對告訴人說要在他身上
      打洞、要把他帶到山上去，告訴人就打電話請一樓門市人
      員清點店內現金，再由伊下樓拿一萬七千元上來，但甲○○仍質問告訴人剩下的錢要如何交付，並催促告訴人打電
      話，之後由伊與甲○○至中正路、雙鳳路口向紀達仁拿五
      萬元回來、邱有從告訴人皮夾中拿二千元，並要告訴人隔
      天還要補足十二萬元；於本院審理中具結證稱：當天丙○○坐在告訴人旁邊，有對告訴人說話，但不清楚談話內容
      、知道二樓門有被反鎖、有看到甲○○從告訴人皮夾拿二
      千元出來，也有看到有人進入告訴人之電腦房、聽到甲○○對告訴人說要在告訴人身上打一個洞，被告己○○並拿
      背包給告訴人摸等語。
  ２、被告甲○○於本院準備程序中供承：伊有對告訴人稱，如
      果不拿錢出來，要打告訴人、要押到山上去，伊是要嚇告
      訴人、伊知道丁○○有帶槍，在告訴人住處時，告訴人一
      直不拿錢出來，伊和丙○○、己○○說最少要拿一半出來
      、錢係渠等幫戊○○討、是己○○叫告訴人摸背包，渠等
      叫告訴人摸包包時，戊○○有在旁邊看，戊○○應該知道
      裏面有槍、伊有自告訴人皮夾拿取現金二千元等語；於本
      院審理中具結證述：與告訴人談事情的過程中，被告丙○○、己○○也有參與討論，是問告訴人何時還錢、「（問
      ：丁○○帶槍，有無人阻止？）應該就是玩具。」、「（
      知道是玩具，為何要帶去？是否要去嚇乙○○？）原本有
      這樣想，但我們都沒有拿出來。」、有看到己○○拿裝槍
      的背包給告訴人摸、渠等一開始用講的，告訴人說沒辦法
      馬上還，一直拖時間，才有摸槍、伊有說不拿錢出來要打
      告訴人、押上山、同車前往眼鏡行之被告都知道背包內有
      槍等語。
  ３、證人即被告丙○○於檢察官偵查中具結證述：進入告訴人
      宿舍後，「阿豪」就將大門反鎖，伊叫告訴人坐沙發、當
      天是丁○○帶槍過去，伊有看到丁○○帶背包過去，應該
      是甲○○叫丁○○帶的，有看到己○○將丁○○的背包拿
      給告訴人摸、且有聽到「是不是要在你身上打個洞，你才
      會把錢交出來」這句話、「（問：是誰對柯說：「若不拿
      出錢就要押到山上」、「是不是要在你身上打一個洞你才
      會把錢交出來？）都是謝、柯對質時，甲○○在旁邊恐嚇
      講的。」、伊有叫告訴人將事情處理，將欠人家的錢還人
      家、甲○○在告訴人皮夾內拿到二千元、當天沒有任何人
      阻止戊○○與甲○○向告訴人恐嚇要錢；於本院準備程序
      時供稱：有看到「阿豪」將門反鎖、甲○○用滿兇的口氣
      跟告訴人說：「趕快還錢，不然要在你身上打個洞」等語
      ；於本院審理中具結證稱：是「阿豪」將二樓鐵門反鎖、
      伊知道丁○○有帶背包、「（問：為何甲○○說你們知道
      包包有槍？）因為只有他一個人背包包，覺得很奇怪。」
      、應該是甲○○叫丁○○帶玩具槍、甲○○有用很兇的口
      氣對告訴人說要告訴人還錢、要打告訴人之類恐嚇的話、
      丁○○、己○○有進入告訴人之電腦房，另一間臥室本來
      有上鎖，我們叫告訴人打開，告訴人就打開房門，只有看
      一下裏面、甲○○有查看告訴人之皮夾，看到裏面有錢及
      提款卡，就將二千元現金取出放在桌上等語。
  ４、被告丁○○於本院準備程序時供稱：甲○○知道丙○○住
      處有槍，要丙○○帶著備用，伊知道那是把玩具槍，下車
      後，由伊攜帶該背包進入告訴人住處，甲○○逼問告訴人
      有無苛扣戊○○薪資，戊○○說要賠償十萬元，告訴人說
      十萬元太多，甲○○就用台語對告訴人說「是不是要在你
      身上打個洞，你才要把錢拿出來？」，之後告訴人才說先
      把樓下店裏的零用金一萬多元給戊○○，之後甲○○又叫
      告訴人想辦法等語；於本院審理中具結證稱：被告甲○○
      知道扣案黑色背包內有玩具槍，當天是甲○○要伊帶著、
      「（問：甲○○為何要指定帶該包包？）比較有威脅性。
      」、甲○○說將背包帶著，說不定會用得到、丙○○應該
      知道背包內是玩具槍、同車前往告訴人住處的被告應該都
      有看過該背包內的東西、被告甲○○並對告訴人說要將告
      訴人帶到山上打一頓等語。
  ５、證人即被告己○○於本院審理中亦證稱：黑色背包係丁○○攜至現場、伊與丁○○當天確實有進入告訴人之電腦房
      等語。
  ６、由上開被告陳述與告訴人前揭指述情節相互勾稽，可知告
      訴人前揭證述，應與事實相符，而無刻意誇大、誣諂被告
      情事，堪值採信，被告等人對彼此之行為均有所知悉，且
      各自分擔強盜行為之一部，並相互利用他人之行為，以達
      強盜取得財物之目的，自應對於全部所發生之結果，共同
      負責。
（三）另告訴人身高一百六十幾公分、體重五十幾公斤，此經證
      人即告訴人於本院審理中證述在卷，且有告訴人與被告合
      照一幀附卷為佐（見本院卷證物袋內），以告訴人與被告
      之身高、體型、人數均屬懸殊，參以證人即告訴人於本院
      審理時具結證述：被告叫伊過去坐在沙發上，不能離開，
      他們人那麼多，伊當然會害怕，伊說伊沒錢，被告又叫伊
      摸一個背包，摸起來像是槍枝，並說不拿錢出來，要給伊
      開個洞，伊很害怕，才聯絡門市，讓戊○○下去拿錢，伊
      住處有二間房間，一間有上鎖，被告要伊打開，二間房間
      都有被搜，伊不是心甘情願給被告錢，被告叫伊拿錢出來
      處理，如果不從，就會被押走，被告在伊住處約二小時，
      伊一直坐在沙發上，伊要打電話請人送錢過來，是經被告
      同意，而且打電話時，被告就在旁邊，伊害怕身上多一個
      洞，整個過程均不敢拒絕給錢，也不敢叫被告離開等語，
      可知告訴人係於行動受控制，且生命、身體、安全遭受脅
      迫，不能抗拒之情形下，始聯絡同事給付金錢至明。被告
      甲○○辯稱：因為告訴人很兇，恐伊與戊○○二人說不過
      告訴人，才找朋友一同前往、有經告訴人同意拿取皮夾內
      之二千元云云、被告丙○○辯稱：是用和平的方式向告訴
      人要債、未控制告訴人之行動、被告戊○○辯稱：當天情
      形不是伊所能控制云云、被告己○○辯稱：只是駕車搭載
      被告甲○○等人至告訴人住處、不知道背包內有玩具槍，
      亦未拿該背包予告訴人觸摸云云，俱屬避重就輕，推諉卸
      責之詞，無一足取。至被告甲○○於本院審理中雖辯稱：
      被告戊○○至一樓上光眼鏡行取得一萬九千元，伊自告訴
      人皮夾內拿取二千元，嗣伊尚返還一千元予告訴人云云，
      惟證人即被告甲○○於檢察官偵訊時具結已證稱：當天第
      一次戊○○至樓下拿現金一萬九千元還是一萬七千元，伊
      忘記了，後來伊從告訴人錢包內取走二千元，當天總共拿
      到六萬九千元等語、證人即被告戊○○於檢察官偵訊時亦
      明確證稱：伊至眼鏡行拿取一萬七千元，甲○○另自告訴
      人皮夾拿取二千元，其後伊與甲○○再至新莊市○○路、
      雙鳳路口拿五萬元，所有的錢均交給甲○○等語在卷，核
      與證人即告訴人於檢察官偵查中具結證述金額相符，證人
      即被告丙○○於本院審理中始證稱：有看到被告甲○○退
      還告訴人一千元云云，與其先前於檢察官偵訊時所為證述
      及其他證人之證述迥異，顯係附和被告甲○○之說詞所為
      ，尚難採為有利被告甲○○之認定。
（四）被告五人均雖辯稱並無不法所有之意圖云云，然而：
  １、證人乙○○於檢察官偵訊時具結證稱：當天原本因為薪資
      爭議，甲○○說湊十萬元，戊○○說好，所以甲○○向伊
      開口要十萬元，後來又說要十二萬元；「（問：當天戊○○有無說他不要那筆錢？有無說他只想討公道，不要一毛
      錢？）沒有。沒有。」等語在卷，復於本院審理中具結證
      述：戊○○在伊店內之薪水係由伊發放，每月薪水約二萬
      三千八百七十五元至二萬五千八百七十五元，但因戊○○
      任職一年多期間，交接班時藥水之類的東西有短少，或戊○○向店裏預支薪水，因為公司沒有預支的項目，都是伊
      個人借戊○○的，所以每月約扣薪二至四千元，因為薪水
      都是發現金，伊都會在當面告知戊○○扣薪情形，且現金
      袋上也會寫記載，扣多少錢是依戊○○當天上班的商品短
      少金額而定，交接時伊都會告知戊○○，並由戊○○當場
      點收薪水，預支及短少部分，都是伊先幫戊○○代墊，發
      給戊○○多少月薪，公司不會有紀錄；剛開始好像不是講
      十萬元，後來有人說湊整數，戊○○確實有向伊要十萬元
      ，伊問戊○○有那麼多嗎？另一人說要湊整數；後來被告
      等人找到皮夾內的提款卡，才又變成十二萬元；戊○○在
      案發之前並未與伊爭執過扣薪的問題；伊於案發當時認為
      自己並未欠戊○○錢，伊並非心甘情願給被告等人錢，係
      因渠等叫伊拿錢出來處理，如不給就會被押走，伊不敢拒
      絕，也不敢叫被告等人離開，講這種話，身上會多一個洞
      等語。且被告戊○○於本院審理中亦供稱：當時伊與告訴
      人談扣薪之事，告訴人稱因伊在職期間有損壞鏡片、藥水
      短少情形，所以有扣錢，伊向告訴人說十萬元是一個大概
      的數字，沒有算得很仔細，之前的薪水袋上都有寫扣薪的
      明細；告訴人說沒有十萬元那麼多，伊自己也不知道後來
      十二萬元是怎麼來的、「（問：你剛剛說乙○○說沒有扣
      到十萬那麼多，為何後來乙○○同意給你錢？）後來的情
      況不是我能控制的。」、案發前曾有一次與告訴人爭執扣
      薪之事，但不了了之，伊想扣了就扣了，伊原本就想只做
      到這個月，並不打算要再跟告訴人談薪水的事；「（問：
      為何你不在發薪水的時候跟乙○○說清楚？）我當時已經
      打算到其他分店去做了。」等語在卷。準此，被告戊○○
      既自承於任職期間，因店內鏡片損壞、藥水短少等情遭告
      訴人扣薪，且經告訴人逐月記明於薪水袋上，則被告戊○○若對該等扣款有所疑義，大可於收取薪資時向告訴人詢
      明各筆扣款明細，竟捨此不為，反而於任職一年半後，於
      未提出任何逾扣薪資依據之情形下，遽向告訴人主張十萬
      元薪資債權，自屬無據，遑論嗣後尚要求告訴人提高給付
      金額為十二萬元，更無正當理由。參以，被告戊○○倘無
      意藉被告甲○○等眾人之勢，向告訴人要索金錢，於見被
      告甲○○偕同其餘四名陌生男子前來處理扣薪事宜之際，
      自得請無涉之人先行離去，或以電話知會告訴人至一樓店
      面開放空間討論該事，亦無於被告甲○○向告訴人要求給
      付十萬元之後，分別至一樓眼鏡行向櫃檯取收一萬七千元
      ，及前往臺北縣新莊市○○路、雙鳳路口向紀達仁收取五
      萬元之必要，且證人乙○○、甲○○於本院審理中均具結
      證述：其餘未給付之金額，約定由乙○○於隔日拿給被告
      戊○○等語明確，足證被告戊○○確有不法所有意圖。
  ２、被告甲○○於本院審理固供稱：到達告訴人宿舍後，先由
      戊○○與告訴人談一個價錢，談好是十萬元，告訴人也有
      承認欠戊○○十萬元，再由伊要求告訴人拿出十萬元云云
      ，惟證人乙○○於檢察官偵訊時，具結證稱：是甲○○說
      要湊十萬，並由甲○○跟我開口說要十萬元，之後十二萬
      元也是甲○○說的，伊因為害怕才同意交付財物予被告等
      人、於本院審理中亦證稱：一開始好像不是講十萬，後來
      有人說湊整數，伊好像有問戊○○有那麼多嗎？之後被告
      等人找到伊皮夾發現有提款卡後，才變成十二萬元、伊並
      不認為自己有欠被告戊○○錢等語；證人即被告戊○○於
      本院審理中則結證稱：「（問：後來你們有談出一個金額
      嗎？）我是說個大概的數字，約十萬左右，……，當時乙○○說沒有那麼多，後來如何說到十萬我忘記了。」、伊
      有聽到十二萬元，但不知十二萬元怎麼來的等語；被告丁○○於本院準備程序中供稱：戊○○說要賠償十萬元，乙○○說十萬元太多等語，綜觀上開陳述，可知告訴人自始
      並未承認自己無故苛扣戊○○薪資，而積欠戊○○薪資債
      務十萬元，是被告甲○○前開辯詞，殊無可採。從而，被
      告甲○○就被告戊○○對告訴人有無薪資債權及金額為何
      ，均非確知。
  ３、另證人即被告甲○○於本院審理中證稱：當天找被告丙○○等人一同前往上光眼鏡行時，是說要他們跟我去收朋友
      的錢，當天拿到的錢，戊○○都分給我們，伊分到一萬元
      ，其餘交給丙○○分別其他人，戊○○自己是要拿隔天的
      三萬元；戊○○原本就是要拿錢請我們出來幫他處理，拿
      多少錢是後面拿到錢之後才說的，他原本就是要分我們，
      如果沒有我們，他這筆錢也拿不回來等語；證人即被告丙○○於本院審理中具結證述：被告甲○○先打電話給我，
      只說他朋友有債務糾紛，說要過來，後來甲○○到我住處
      ，丁○○、「阿豪」也在，因為己○○會開車，所以叫己○○開車載渠等一起去，最後甲○○拿了幾萬元給伊，叫
      伊分給其他人，渠等五人拿出去一起玩，花掉了，好像是
      幾萬元等語；證人即被告己○○到庭證稱：伊到現場才知
      道是要催討債務，說是薪水被亂扣的事，伊沒有注意告訴
      人有無答應要還錢，結束後伊有跟其他被告一起去吃飯等
      語；證人即被告丁○○於本院審理中結證稱：伊不是當事
      人，伊都待在告訴人之電腦房內，事後從告訴人處取得之
      金錢都吃東西、唱歌、玩樂花掉了等語在卷。足見被告丙○○、己○○、丁○○原本並不認識被告戊○○，亦不清
      楚戊○○與告訴人間有何債權債務關係、債務金額若干，
      然自告訴人處所取得現金六萬九千元後，均由被告甲○○
      、丙○○、己○○、丁○○等人所朋分花用，並非交予戊○○，則被告甲○○、丙○○、己○○、丁○○等人，主
      觀上有不法所有之意圖，顯非為戊○○追討債務至為灼然
      。被告前揭所辯，俱屬飾卸之詞，洵無足取。
（五）綜上所述，被告五人前揭加重強盜行為，事證明確，被告
      犯行均堪認定。
二、按刑法第三百三十條第一項、第三百二十一條第一項第三款
    之攜帶兇器強盜罪，其所謂兇器，種類並無限制，凡客觀上
    足對人之生命、身體、安全構成威脅，具有危險性之兇器均
    屬之。而本件扣案之改造手槍一把，經鑑驗結果，雖不具殺
    傷力，惟該槍枝乃金屬材質，質地堅硬，其形狀與真槍無異
    ，隔袋觸摸自足以使人誤信為真槍而產生畏懼，且如持之敲
    打人體，亦足以造成相當之傷害，足認該槍枝足以對人生命
    、身體、安全構成威脅，為具有危險性之兇器。核被告戊○○、甲○○、丙○○、己○○、丁○○所為，均係犯刑法第
    三百三十條第一項之結夥三人以上攜帶兇器犯強盜罪。被告
    五人就上開犯行，與綽號「阿豪」之人間，有犯意聯絡及行
    為分擔，均為共同正犯。另按強盜罪係以強暴、脅迫等方法
    ，至使不能抗拒為構成要件之一，當然含有妨害被害人行使
    權利之性質，本件被告共同基於意圖為自己不法之所有之強
    盜犯意聯絡，進入告訴人屋內後，由綽號「阿豪」之人將大
    門反鎖、被告丙○○喝令告訴人坐於沙發，不得離開，並由
    甲○○出言恫嚇、要索財物及被告己○○將裝有上開改造槍
    枝之背包交予告訴人觸摸，以此等脅迫方式至使告訴人不能
    抗拒，而以電話聯絡他人交付財物、任由被告進入房間搜尋
    財物、由甲○○拿取皮夾內之現金二千元，是被告妨害告訴
    人行使權利時，其強盜犯行已著手實施，對告訴人所為強制
    行為應包括在強盜行為之內，不另成立刑法第三百零四條第
    一項之強制罪；被告於強盜過程中所為言語恫嚇、令告訴人
    摸槍之行為，係實施脅迫於被害人，亦為強盜行為之一部分
    ，不再論以刑法第三百零五條之恐嚇罪，附此敘明。爰審酌
    被告五人結夥三人以上攜帶兇器強盜他人財物，嚴重危害社
    會治安，侵害他人人身自由及財產安全，惡性非輕，及各別
    於前開犯罪中所實施之手段、與被害人之關係親疏、犯罪動
    機、所得財物多寡、犯後態度等一切情狀，分別量處如主文
    所示之刑。至扣案不具殺傷力之改造槍枝一把、黑色背包一
    個，被告均否認為渠等所有，且查無其他積極事證足以證明
    為被告所有，又非違禁物，爰不於本案宣告沒收。
據上論斷，應依刑事訴訟法第二百九十九條，刑法第二十八條、
第三百三十條第一項，判決如主文。
本案經檢察官謝岳龍到庭執行職務。
中    華    民    國    98    年    7     月    29    日
                刑事第十一庭  審判長法  官  陳  鴻  清
                                    法  官  朱  嘉  川
                                    法  官  劉  安  榕
以上正本證明與原本無異。
如不服本判決，應於判決送達後10日內敘明上訴理由，向本院提
出上訴書狀（應附繕本），上訴於臺灣高等法院；未敘述上訴理
由者，應於上訴期間屆滿後20日內向本院補提理由書（均須按他
造當事人之人數附繕本），切勿逕送上級法院。
                                    書記官  陳  盈  真
中    華    民    國    98    年    8     月    3     日
附錄本案論罪科刑法條全文：
中華民國刑法第330條第1項
（加重強盜罪）
犯強盜罪而有第321條第1項各款情形之一者，處7年以上有期徒
刑。
前項之未遂犯罰之。


司法院資訊處製作；財團法人民間司法改革基金會備份。
